【裁判字號】    90,簡上,178
【裁判日期】    901204
【裁判案由】    給付寄託物
【裁判全文】
臺灣台南地方法院民事判決  九十年度簡上字第一七八號
    上  訴  人  乙○○
    被上訴人    志弦企業公司
    法定代理人  甲○○
右當事人間請求給付寄託物事件，上訴人對於本院新市簡易庭中華民國九十年八月二
日所為第一審簡易判決（九十年度新簡字第二五七號）提起上訴，本院判決如左：
    主    文
上訴駁回。
第二審訴訟費用由上訴人負擔。
    事    實
甲、上訴人方面：
一、聲明：求為判決：（一）原判決就廢棄；（二）被上訴人應交付上訴人附表所示
    之十二付模具，如不能返還時，應賠償上訴人新台幣（下同）二十萬元；（三）
    第一、二審訴費用由被上訴人負擔。
二、陳述：除與原判決記載者相同，予以引用外，另補稱略以：
（一）上訴人十付印刷電路板具（非ＩＣ板）寄放於被上訴人公司，被上訴人公司負
      責人甲○○說有無此事，他也不清楚，又說與上訴人已有十幾年沒有生意往來
      ，且模具若有寄放在他那裡，一定會有保管收據給客戶的．．．，這是昧心說
      瞎話，謹陳如下：
    １模具是從民國（下同）七十七年先後寄放的，不時輪流生產著，至八十五年底
      ，因故暫停，至今才五年左右。
    ２甲○○說模具有無寄放在他那裡，他也不清楚，這是昧心說瞎話，本人曾親自
      帶由該印刷路板模所出來的電路板到被上訴人公司會同會計小姐查詢，見客
      戶印刷電路板模具登記簿上有我的九七七、九七八、九七九、九八０四聯號模
      具，客戶寫周先生，此仍可查也，因該登記簿是從三五０號開始，三五０號以
      前登記簿則未見到，而我的其他印刷電路板模具編號都在三五０號以上，有無
      登記，未可知也。
    ３甲○○又說模具若有寄放在志弦公司，一定會有保管條給我，但不知該公司是
      從什麼時候開始有此規定，我從未見過他的保管條給我，也從未接過其他公司
      給我什麼保管條。
（二）印刷電路板模具是做電路板，等於是各項電子的心臟，沒有它，什麼都做不成
      ，而上訴人的那些模具，市值很高，重刻不易，且不知其已被銷毀，而還在登
      廣告，印型錄，寄型錄，進財料，灌機，花費大把金錢後，才知模具已被銷
      毀掉了，叫我將怎麼辦。印刷電路板模具為何會寄放在被上訴人公司裡，是被
      上訴公司所極力爭取的，因印刷電路板模具是他們的生財工具．我廣告時，他
      們的外務員就會跑來搶生意，因他們公司離我們近，且交貨準時，我們就樂意
      給他們做，把模具長期寄放在他們那裡，沒想到搭上賊船，無聲無息的銷毀掉
      我十幾付印刷電路板模具。
三、證據：院援用在第一審之立證方法外，另提出電路板名稱及功能表一份為憑。
乙、被上訴人方面：
一、聲明：求為判決如主文。
二、陳述：除與第一判決記載者相同者予以引用外，另補稱略以：上訴人提出的ＩＣ
    板即使是有交也不是交給被上訴人公司而是交給之前的龍興公司，我只是合夥人
    ，龍興公司合夥解散後我才自行組公司，上訴人所交的東西都是十二年以前的東
    西。上訴人並沒有給我寄放保管條，且我的模具很多，時間也隔很久了，我也不
    知道上訴人有無將模具寄放在我這邊。上訴人的模具我也用不到，我也曾經回去
    查，但我的地方並無上訴人的模具。志弦公司係成立於八十四年間，縱之前我們
    有業務來往，也是在志弦公司成立以前，是我跟另外一個合夥的隆興企業社，拆
    夥後，上訴人都把工作給另外一個人經營，被上訴人並未保管上訴人所指之模具
    等語。
三、證據：除援用在第一審之立證方法外，並提出志弦公司設立登記證一張。
    理    由
一、本件上訴人起訴主張：上訴人前做電子產品外銷，因產品需要，刻有多種模具寄
    放於各衛星工廠，其中有如附表所列十二付模具係寄放在被上訴人公司處，不時
    輪流生產著，至八十五年因故暫停，八十九年十月初，上訴人又重新做電子產品
    ，而原寄放在被上訴人公司的印刷電路板模具卻都被銷毀，且並未通知上訴人，
    致造成上訴人損失，求償無門，爰依寄託保管關係，請求判決被上訴人應交付上
    訴人附表所示之十二付模具，如不能返還時，應賠償上訴人二十萬元等語；被上
    訴人則以：上訴人有無將模具放在被告公司，伊不確定，因上訴人已經十幾年有
    與被上訴人有生意往來了，且被上訴人若有幫客戶保管模具，一定會有保管條，
    又縱上訴人有將模具交付，亦屬被上訴人之法定代理人甲○○前與他人合夥所經
    營時期之事，被上訴人公司係於八十四年間始成立，絕無收受上訴人所交付之系
    爭十二付模具之事等語資為抗辯。
二、按「稱寄託者，謂當事人一，方以物交付他方，他方允為保管之契約。」民法第
    五百八十九條第一項訂有明文。上訴人本件所主張之請求權基礎既為寄託物返還
    請求權，則其就兩造間已成立寄託契約之事實應負舉證責任。上訴人主張其有於
    七十七年前後，將附表所列十二付模具寄放在被上訴人公司處之事實，被上訴人
    雖辯稱因時間欠遠故已不記憶等情，惟依其所辯內容：若有幫客戶保管模具，一
    定會有保管條，且被上訴人公司係成立於八十四年間，縱上訴人有寄放模具，亦
    非寄放在被上訴人公司等情，依民事訴訟法第二百八十條第二項之規，審酌全辯
    論意旨，尚難認被上訴人就上訴人前揭主張之事實已不爭執，則上訴人自應就兩
    造間已成立寄託契約之事實負舉證責任，然上訴人除所主張之內容外，並無法舉
    證證明兩造間確有成立寄託契約之事實，且依被上訴人所提其公司之設立登記證
    ，其成立時間係在八十四年間，而上訴人在本院九十年十月二十四日行準備程序
    時，亦自陳該十二付模具係交付予甲○○（被上訴人之法定代理人）以前的公司
    ，則上訴人本件主張該十二付模具係在七十七年前後交付予被上訴人云云，亦有
    未合，從而其基於寄託物返還請求權，請求被上訴人應返還如附表所列之十二付
    模具，若不能返還時，應賠償其相當於十二付模具之價值二十萬元，即屬無憑，
    為無理由。
三、綜右所述，上訴人依寄託物返還請求權，請求被上訴人如附表所列之十二付模具
    ，若不能返還時，應賠償其相當於十二付模具之價值二十萬元云云，為無理由，
    原審因而為上訴人敗訴之判決，於法並無不合。上訴意旨指摘原判決不當，求予
    廢棄改判，為無理由，應予駁回。
四、據上論斷，本件上訴為無理由，依民事訴訟法第四百三十六條之一第三項、第四
    百四十九條第一項、第七十八條，判決如主文。
中      華      民      國    九十      年    十  二    月      四      日
                              臺灣台南地方法院民事第二庭
                                  審判長  法  官  蔡  美  美
                                          法  官  王  慧  娟
                                          法  官  王  國  忠
右為正本係照原本作成。
本件不得上訴。。
中      華      民      國    九十      年    十  二    月      四      日
~B法院書記官  陳  富  賓


司法院資訊處製作；財團法人民間司法改革基金會備份。
